【裁判字號】    90,易,1010
【裁判日期】    900711
【裁判案由】    公然侮辱
【裁判全文】
臺灣臺中地方法院刑事判決                          九十年度易字第一一號
    公  訴  人  臺灣臺中地方法院檢察署檢察官
    被      告  丁○○
    選任辯護人  李慶松
右列被告因家庭暴力防治法之公然侮辱案件，經檢察官提起公訴（八十九年度偵字第
一九六八二號），本院判決如左：
    主  文
丁○○無罪。
    理  由
一、公訴意旨略以：被告丁○○係告訴人丙○○之妹夫，二人間具有家庭暴力防治法
    第三條第四款所定之家庭成員關係。被告丁○○於民國八十九年四月二十六日中
    午十二時許，在其位於臺中市○○路○段八號診所內，與其妻乙○○發生口角，
    並基於傷害之故意，出手毆打乙○○成傷（業經臺灣高等法院八十九年度上易字
    第二四一三號判處有期徒刑四月確定）。乙○○遭毆打後，打電話向其姐即告訴
    人丙○○求救，丙○○趕到現場時，被告丁○○竟在不特定多數人得以共見共聞
    之上開診所之騎樓鐵捲門內，出口辱罵站在騎樓之丙○○：「全家都不是在室女
    」，足生損害於丙○○之名譽，因認被告涉犯刑法第三百零九條第一項之公然侮
    辱罪嫌，屬家庭暴力防治法第二條第二項之家庭暴力罪等語。
二、按犯罪事實應依證據認定之，無證據不得推定其犯罪事實；又不能證明被告犯罪
    者，應諭知無罪之判決，刑事訴訟法第一百五十四條、第三百零一條第一項分別
    定有明文；且認定不利於被告之事實須依積極證據，苟積極證據不足為不利於被
    告事實之認定時，即應為有利於被告之認定（最高法院三十年台上字第八一六號
    判例參照）。又被害人所述被害情形如無瑕疵可指，而就其他方面調查又與事實
    相符，其供述始足據為判決之基礎；告訴人之指訴，係以使被告受刑事訴追為目
    的，是其陳述是否與事實相符，仍應調查其他證據以資審認（最高法院三十二年
    上字第六五七號、五十二年台上字第一三００號判例參照）。
三、公訴人認被告丁○○涉犯刑法第三百零九條第一項之公然侮辱罪嫌，無非以：告
    訴人丙○○之指訴及證人乙○○之證詞，資為論據。訊據被告丁○○堅詞否認有
    上開公然侮辱犯行，辯稱：伊於八十九年四月二十六日上午十二時許，與妻乙○○發生口角、爭執的時間很短，伊夫妻吵架時並無人看見，且伊與告訴人丙○○
    已有四、五年未來往，伊並未無故辱罵告訴人等語。經查：（一）告訴人於本件
    八十九年十二月十九日偵查庭檢察官訊問及本院九十年四月十二日開庭審理時均
    指稱：被告係在其診所外面騎樓罵她全家都不是在室女（指告訴人全家）等語（
    見本件偵查卷第十二頁反面、第一次審判筆錄第五頁）；然告訴人卻又於本院九
    十年四月十二日及同年六月六日開庭審理時指稱：被告在鐵捲門（診所）裡面，
    面向騎樓罵人（見本件第一次審判筆錄第五頁、第三次審判筆錄第三頁）。是被
    告究在何處辱罵告訴人，告訴人前後指述不一。又證人乙○○於本院九十年六月
    六日審理時到庭證稱：被告罵人時其人在裡面（指診所裡面），人面對著馬路等
    語（見本件第三次審判筆錄第六頁），是證人與告訴人所指述之被告罵人係站在
    騎樓之情節，亦存有矛盾。（二）告訴人於八十九年七月二十七日本院八十九年
    度易字第二○四六號刑事案件審理中到庭證稱：其趕到現場後，見乙○○被鐵捲
    門壓住，後來有一個人開車停在診所門前，那名男子有看到等語（見卷附之前述
    刑事卷第四十一頁正面），可見告訴人前所證稱之該路人係於告訴人到達現場後
    才到；然告訴人卻又於本件九十年六月六日本院審理時指稱：是該路人先到，我
    （指告訴人）到時路人已經在那裡（見本件第三次審判筆錄第四頁）等語，是告
    訴人對於其所稱之路人之描述，前後所述相左。（三）又證人乙○○於八十九年
    四月二十八日於臺中市警察局刑警隊少年組告訴被告以鐵捲門壓住其肩膀致其受
    有傷害時，僅言有一陌生路人當場目睹，並未提及其至親之三姊即本件告訴人亦
    在場目睹，若告訴人當時真有在場，證人乙○○豈會於警訊中捨至親之三姊未提
    而只提一陌生路人，是證人乙○○於九十年六月六日本院審理時證稱：告訴人當
    時亦在場等語，顯與常情有違。證人乙○○雖事後於本院審理中證稱：其於警訊
    時有提到告訴人在場，但警員並未紀錄等語，然經本院傳訊證人即當時製作警訊
    筆錄之警員甲○○到庭證述道：乙○○當時只說有一路人經過，如果她有說她姊
    姊也在場的話，我應該會紀錄等語，衡諸常情，告訴時關於提出證人之重要陳述
    ，警員應無未紀錄之情形發生，且該筆錄既經乙○○閱覽後簽名，重要部分若記
    載有所遺漏，乙○○豈會不要求補記？故應是證人乙○○當時並未有此陳述，是
    而告訴人當時是否在場、指述是否真實，即存有疑問。（四）再證人乙○○於卷
    附之八十九年四月二十八日，由警員甲○○所處理之家庭暴力案件調查紀錄表中
    ，雖有乙○○述及被告罵告訴人姊妹均不是處女之記載，然比較同日所作之警訊
    筆錄並未有此記載，且二者均非事發當日所作，前者亦未記載是何日所罵，又證
    人乙○○於本件九十年六月六日審理時曾證述被告以前有罵過同樣的話，故有可
    能是證人乙○○前後記憶混雜，由此自難證明被告於八十九年四月二十六日確有
    辱罵告訴人全家都不是處女之行為。（五）綜上所述，告訴人之前後指述不一，
    相互矛盾，又證人乙○○為告訴人之妹妹等情，亦據告訴人陳明在卷可按，則渠
    等間既具親屬關係，證人乙○○所為之證述，當不得遽採為不利被告之唯一證據
    ，況證人乙○○所證述之情節本身亦多所矛盾，證言存有諸多不合常理之處，加
    之其所述與告訴人所指訴之情節前後亦有不一致之情形，則按證據資料在證據法
    則上尚有對被告有利之存疑時，如無法依客觀方法排除此項合理之可疑時，依「
    罪疑利益歸被告原則」，不得以此項證據資料作為有罪判決之依據（最高法院三
    十年上字第八一六號、四十年臺上八六號、七十六年臺上字第四九八六號判決參
    照），是本件被告所辯尚非全不可採信，而積極證據方面復有合理可疑，揆諸上
    開說明，應認被告犯罪不能證明，而為其無罪判決之諭知。
據上論斷，應依刑事訴訟法第三百零一條第一項判決如主文。
本案經檢察官王邦安到庭執行職務
中      華      民      國      九十      年      七      月    十一    日
                                      臺灣臺中地方法院刑事第一庭
                                          法  官  簡賢坤
右正本證明與原本無異。
如不服本判決，應於判決送達後十日內向本院提出上訴狀，上訴於臺灣高等法院臺中
分院( 須附繕本 )。
                                          書記官
中      華      民      國      九十      年      七      月    十一    日


司法院資訊處製作；財團法人民間司法改革基金會備份。
